【裁判字號】    89,婚,520
【裁判日期】    891127
【裁判案由】    履行同居
【裁判全文】
臺灣臺南地方法院民事判決  八十九年度婚字第五二○號
    原      告  甲○○
    被      告  乙○○
右當事人間請求履行同居事件，本院判決如左：
    主  文
原告之訴駁回。
訴訟費用由原告負擔。
    事  實
甲、原告方面：
一、聲明：如主文所示。
二、陳述：兩造於民國六十一年二月十四日結婚，夫妻間感情原本融洽，詎被告自八
    十六年起即一反常態，常無故深夜未歸，原告初則以和為貴，百般忍受，惟被告
    竟變本加厲，常連續數日徹夜未歸，並於八十七年八月間私自搬出共同居住之處
    所，為此依民法第一千零一條規定，訴請被告履行同居義務。
乙、被告方面：
一、聲明：原告之訴駁回。
二、陳述：同意與原告回去履行同居義務，當初係因為長子服完兵役，女兒則於台南
    市遠東技術學院讀書，為照顧子女，故就近於台南市另買一棟房子就近照顧，之
    後逢年過節均會回去，但原告均不讓被告進門，反將門鎖住。
三、證據：聲請訊問證人李美怡、李昆鴻。
    理    由
一、原告起訴主張兩造於六十一年二月十四日結婚，夫妻感情原本融洽，詎被告自八
    十六年起即常無故深夜未歸，原告初以和何為貴，百般忍受，惟被告變本加厲，
    常連續數日徹夜未歸，並於八十七年八月間私自搬出共同居住之處所，為此依民
    法第一千零一條規定，訴請被告履行同居義務。被告則以其同意與原告回去履行
    同居義務，當初係因為長子服完兵役，女兒則於台南市遠東技術學院讀書，為照
    顧子女，故就近於台南市另買一棟房子就近照顧，之後逢年過節均會回去，但原
    告均不讓被告進門，反將門鎖住等語，資為抗辯。
二、按夫妻互負同居之義務，民法第一千零一條前段固定有明文。惟該條之立法目的
    ，係賦予婚姻生活最低之基本要求，以避免夫妻一方無正當理由無故拒絕同居，
    使婚姻生活陷入名存實亡之境界，而與婚姻的目的係希望夫妻能基於互信、互愛
    、互諒之基礎共同生活有所相違。查本件原告主張兩造於六十一年二月十四日結
    婚，婚姻關係現仍存續中，及被告已離家數年，自行搬到台南市居住等情，業據
    提出戶籍謄本二紙為證，且為被告所是認，堪信為真。惟被告就其離家原因辯稱
    ：其係為照顧子女才搬至台南市居住，每逢年節均會回家，然原告將門鎖住不讓
    其進門等語。經查依證人即兩造之子李昆鴻證述：「我現在住在台南市與母親同
    住，地址在台南市○○街○段，沒有和父親同住，因為之前我哥哥在四年前發生
    車禍，我父親竟然不去看他，而在家裡睡覺，我因此很氣我父親，再加上其他小
    事情，比如說父親從小時候就不是很關心我們，我們向他要錢，他只顧跟別人說
    話讓我們在一旁等很久，諸如此類事情，我曾與他溝通過，他說會改，後來還是
    一樣，所以我才在四年前和母親一起離家，搬到台南市。．．．四年前我們搬出
    來時，我母親還猶豫是否搬出，之後我們過年過節都會回去拜拜，但我父親會刁
    難我們。」「（為何認為父親沒有關心你們？）我們生病的時候，父親也都沒有
    關心我們，也沒有拿錢出來給我們看病。」證人李美怡則證以：「從小到大我父
    親不曾關心過我們，我們需要零用錢都是由我母親支付，我大哥去世，也沒有看
    過我父親祭拜過他，我們要回去麻豆祭拜，他也不讓我們回去。」顯見原告對被
    告及子女本即未付出應有之關心，因此導致親子及夫妻間關係疏離。
三、且另參李昆鴻證稱：「不是我母親想出去，是我們子女想出去，我母親是處於被
    動狀態。」「（母親最後為何想要離家？）因為我母親放心不下我們。」李美怡
    證以：「我在台南讀書，我母親也是因為放心不下，加上我母親在仁德工作，所
    以母親就搬出來一起住，起初並沒有離家之意思，因為她擔心父親一個人住，後
    來因我父親不曾關心過我們，故我母親就想乾脆就搬出來住。」據此，顯見被告
    係因原告對家人不聞不問，且為照顧子女，才搬至台南市以便就近照顧。原告雖
    復主張：被告搬出去後均未告知住址及電話等語。然據李美怡所證：「父親有打
    電話給我，也知道我上班地點，但沒有向我們要家裡的住址及電話。」李昆鴻證
    述：「他不曾問過，我去當兵他也從來不曾問過我。」綜此，本件原告既未曾真
    切關心家人，加以被告耽心子女於台南市難以就近照顧，始搬離麻豆鎮與子女同
    住，其離家即難謂無正當理由。參以被告及子女嗣後欲回家祭拜，亦遭原告將門
    鎖住而阻擋在外，足見被告之離家，其咎在原告，而原告之提起本件訴訟之目的
    ，其真意亦非要求被告返家同居，此與民法第一千零一條前段規範意旨有所違背
    。從而，原告本於現存之夫妻關係，請求被告履行同居義務，其真意既非要與被
    告同居，依前揭說明，其訴顯非正當而無理由，不應准許，應予駁回。
四、結論，原告之訴為無理由，並依民事訴訟法第七十八條，判決如主文。
中      華      民      國    八十九    年    十一    月      二十七    日
                                        臺灣臺南地方法院民事第三庭
~B法      官  林富郎
右正本證明與原本無異。
如對本判決上訴，須於判決送達後二十日內向本院提出上訴狀。（須附繕本）
中      華      民      國    八十九    年    十一    月      二十七    日
~B法院書記官  何小玉


司法院資訊處製作；財團法人民間司法改革基金會備份。
